臺灣臺南地方法院刑事判決　　　　　　　　　　　　　九十一年度易字第八五九號
　　公　訴　人　臺灣臺南地方法院檢察署檢察官
　　被　　　告　丁○○
　　指定辯護人　本院公設辯護人　甲○○
右列被告因恐嚇案件，經檢察官提起公訴（九十一年度營偵字第二一號），本院判決
如左：
    主  文
丁○○以加害生命、身體之事，恐嚇他人，致生危害於安全，累犯，處有期徒刑月
，如易科罰金，以佰元折算壹日。並於刑之執行完畢或赦免後，令入相當處所施以
監護壹年。
    事  實
一、丁○○罹患有妄想型精神分裂症，對現實之判斷力降低，領有中華民國身心殘障
    手冊，為精神耗弱之人，其前曾於民國八十五年間，因竊盜案件，經本院判處有
    期徒刑六月確定，甫於八十六年一月二十五日執行完畢。惟仍未獲適切治療並警
    惕行止，復於九十年十二月二十七日上午十一時四十分許，為索回其用以領取殘
    障津貼暫交其妹婿丙○○保管之存摺等物品，竟持水果刀前往臺南縣東山鄉東山
    村三一九之十四號丙○○住處前，揮舞水果刀，向丙○○大聲嚇稱：「若不交還
    存摺，就要殺死你全家」等語，致丙○○心生畏懼而危害其安全。嗣經丙○○報
    警後，為警當場查獲，並扣得上開水刀果一把。
二、案經臺南縣警察局白河分局報請臺灣臺南地方法院檢察署檢察官偵查起訴。
    理  由
一、訊據被告丁○○固坦承於右揭時、地前往其妹婿丙○○之住處，要求丙○○返還
    暫為保管之存摺等物品之事實，惟矢口否認有何恐嚇犯行，辯稱：伊並未恐嚇丙
    ○○，亦未持水果刀云云。然查，右揭事實，業據被告丁○○迭於警訊、偵查及
    本院調查時供承不諱（見九十年十二月二十七日警訊筆錄、偵查卷第五頁背面及
    九十一年十一月九日訊問筆錄），核與被害人丙○○指訴之情節相符，復經證人
    即被告之妹戊○○與證人即當場查獲被告之臺南縣警察局白河分局東山分駐所警
    員乙○○證述屬實，並有水果刀一把扣案可佐，事證已臻明確。被告雖於本院審
    理時翻異前詞，辯稱：伊當日雖有前去丙○○住處，但未持刀，亦未出言恐嚇云
    云，惟被告前揭犯行既堪認定，已如前述，其事後空言否認犯行，無非卸責之詞
    ，不足採信。
二、核被告丁○○以加害生命、身體之事，恐嚇他人，致生危害於安全，所為係犯刑
    法第三百零五條之恐嚇危安罪。又被告前於八十五年間因竊盜案件，經本院判處
    有期徒刑六月確定，甫於八十六年一月二十五日執行完畢，有卷附臺灣臺南地方
    法院檢察署刑案資料查註紀錄表及臺灣高等法院被告全國前案紀錄表可按，其前
    受有期徒刑之執行完畢後，五年內再犯本件有期徒刑以上之罪，為累犯，應依刑
    法第四十七條之規定加重其刑。復查被告患有精神上疾病多年，曾因自言自語、
    傻笑、裸奔等精神病症狀陸續至嘉義太和醫院、省立新營醫院、奇美醫院、新化
    養護所、嘉南療養院及康寧安養院住院治療，經醫師評斷為重度精神障礙，領有
    中華民國身心障礙手冊，此有該身心障礙手冊影本一紙在卷可參，而被告經臺灣
    臺南地方法院檢察署函請財團法人奇美醫院臺南分院鑑定被告案發當時之精神狀
    態，綜合個人發展史與現在疾病史、心理衡鑑、身體檢查及神經學檢查、腦波檢
    查、電腦斷層掃描、精神狀態檢查結果，認：被告有藥物濫用史，於八十一年七
    月間即有精神病症狀，曾多次住院治療，仍有明顯的症狀干擾（如無法控制像是
    被人操控、身體內裝有ＩＣ板，會胡亂比畫與講話），智能表現屬臨界程度智能
    表現（偏向輕度智能不足），無明顯腦傷跡象顯示，人時地定向感正常、記憶能
    力尚可、判斷能力稍差，抽象思考能力差，臨床診斷為妄想型精神分裂症，被告
    精神分裂症發病多年，雖多次住院，惟精神症狀未受到良好控制，案發當時，其
    行為雖非受精神症狀直接控制，然其精神分裂症慢性化後，現實判斷力下降，推
    斷被告於案發當時之精神狀態已達精神耗弱之程度，此有該院九十一年六月六日
    （九一）美分字第０二０五號函所附被告之精神鑑定報告書一份在卷足憑，是被
    告於為前述行為之前，以及行為之時，其精神狀態已達精神耗弱之程度甚明，爰
    依刑法第十九條第二項之規定，減輕其刑，並先加後減。茲審酌被告前有多次犯
    罪前科，猶不知戒慎，持刀恐嚇他人，造成被害人精神上之恐懼，惟念其長期患
    有精神疾病，智慮淺薄，控制能力較差，且其犯罪之原因經精神科醫師專業判斷
    認與其所罹精神上疾病存有重大關聯，難謂惡性或反社會性重大等一切情狀，量
    處如主文所示之刑，並諭知易科罰金之折算標準。又本院斟酌被告罹患有精神分
    裂症多年，然未受到良好控制，為保護被告之健康、公眾之安全及社會秩序之維
    護，認被告有入相當處所施以監護之必要，併依刑法第八十七條第二項之規定，
    令被告於刑之執行完畢或赦免後，應入相當處所施以監護一年。另扣案之水果刀
    一把雖係被告供恐嚇行為所用之物，惟非被告所有，業據被告及證人丙○○陳述
    在卷（公訴人認上開扣案之水果刀係被告所有，容有誤會），亦非屬違禁物，故
    不予宣告沒收，併予敘明。
據上論斷，應依刑事訴訟法第二百九十九條第一項前段，刑法第三百零五條、第四十
七條、第十九條第二項、第四十一條第一項前段、第八十七條第二項，罰金罰鍰提高
標準條例第一條前段、第二條，判決如主文。
本案經檢察官陳俊秀到庭執行職務。
中    華    民    國      九十一    年      十二      月      二十五    日
                                臺灣臺南地方法院刑事第六庭
                                    審判長法  官  陳欽賢
                                          法  官  莊玉熙
                                          法  官  林佩儒
右正本證明與原本無異。
如不服本判決，應於判決送達後十日內向本院提出上訴狀( 應附繕本 )。
                                          書記官  廖文靜
中    華    民    國     九十一     年      十二      月     二十七     日
附錄本案論罪科刑法條全文：
刑法第三百零五條：以加害生命、身體、自由、名譽、財產之事，恐嚇他人，致生危
                  害於安全者，處二年以下有期徒刑、拘役或三百元以下罰金。
